【裁判字號】    99,毒抗,250
【裁判日期】    990913
【裁判案由】    聲請觀察、勒戒
【裁判全文】
臺灣高等法院臺南分院刑事裁定         99年度毒抗字第250號
抗  告  人
即  被  告  甲○○
上列抗告人因聲請觀察、勒戒案件，不服臺灣臺南地方法院中華
民國99年8月9日裁定（99年度毒聲字第421號）提起抗告，本院
裁定如下：
    主  文
抗告駁回。
    理  由
一、本件抗告意旨略以：
(一)、本件裁定觀察、勒戒，主要係依據長榮大學民國99年5月14
    日之確認報告為主要論據。惟查：
(1)、抗告人早已不再施用安非他命，業已陳述在卷可稽。
(2)、上揭報告，檢驗結果竟呈現甲基安非他命為36,174ng/ml，
    其濃度之高，著實令人訝異，抗告人亦不知為何出現如此檢
    驗結果，是否有判斷錯誤？尿液是否為抗告人所有？有無遭
    污染？實有不明。
(3)、抗告人因相同案件，於99年6月22日亦遭移送地檢署，於該
    案偵查中，檢察官亦送請長榮大學檢驗，而認定抗告人所謂
    安非他命之反應根本「未達法定標準閥值」，有臺灣臺南地
    方法院檢察署99年度毒偵字第1216號不起訴處分書可參。
(4)、是上開2份檢驗報告，不僅差距甚大，一為極高量之「36,17
    4ng/ml」，一為「未達法定標準閥值」，兩者檢驗結果實有
    齟齬，而抗告人確已多年未再施用毒品，產生如此反應，實
    為抗告人始料未及，實有查明之必要。
(二)、有關檢驗報告之證據力究為如何，臺灣高等法院於90年11月
    22日曾針對上情提出研討意見（參照臺灣高等法院暨所屬法
    院90年法律座談會彙編（91年7月）第450至454頁），其研
    討結果係採乙說，其認為：「法院因法現真實之必要，應
    依職權調查證據。若法院質疑衛生所檢驗之結果，即應送複
    驗。如尿液已併送抗告法院，抗告法院認有必要時，可送請
    複驗後，自為裁定。如尿液未併送抗告法院，且抗告法院認
    為有必要將尿液送請複驗時，得撤銷原裁定，發回原地方法
    院更為裁定。關於縣市衛生所對尿液所採之檢驗方法，若
    無法使法院產生確信的心證，即應送請複驗。」，而依上開
    諸說明，本案裁定所依據之檢驗報告，確有疑義，自應詳查
    。
(三)、為此，爰提起抗告如上，請求原審再依2次採尿結果為複驗
    ，並查明原裁定所依據檢驗之尿液是否有檢驗錯誤之處？是
    否為抗告人之尿液？是否遭到污染？相關數值有無可能產生
    如此重大差距等疑點為必要之調查，以確保權益，以彰人權
    等語。
二、按犯毒品危害防制條例第10條施用第一級、第二級毒品之罪
    者，檢察官應聲請法院裁定，令被告入勒戒處所觀察、勒戒
    ，其期間不得逾2月。觀察、勒戒後，檢察官依據勒戒處所
    之陳報，認受觀察、勒戒人無繼續施用毒品傾向者，應即釋
    放，並為不起訴之處分；認受觀察、勒戒人有繼續施用毒品
    傾向者，檢察官應聲請法院裁定令入戒治處所強制戒治，其
    期間為6個月以上，至無繼續強制戒治之必要為止，但最長
    不得逾1年。同條例第20條第1項、第2項定有明文。
三、查抗告人即被告甲○○基於施用第二級毒品甲基安非他命之
    犯意，於99年4月25日19時許，在其位於台南縣下營鄉○○
    街26巷25號之住處房間內，以將甲基安非他命置入玻璃球內
    燒烤吸食煙霧之方式，施用第二級毒品甲基安非他命1次。
    嗣被告因違反毒品危害防制條例案件，經警移送臺灣臺南地
    方法院檢察署檢察官偵訊後，諭知由臺南縣警察局麻豆分局
    帶回採尿，而於99年4月28日18時50分許在上開分局採集尿
    液送驗後，檢驗結果呈甲基安非他命類陽性反應，始悉上情
    等，業據被告於警詢中坦承不諱，再者被告於99年4月28日
    18時50分許自願為警採集之尿液檢體，經長榮大學以EIA酵
    素免疫分析法初步檢驗，結果呈安非他命類陽性反應，再以
    GC/MS氣相層析質譜儀複驗，其安非他命測出值為2,485ng/m
    l，甲基安非他命測出值為36,174ng/ml，甲基安非他命檢出
    濃度超出標準閥值濃度甚多，且包含最少100ng/ml的安非他
    命，故判定其尿液中呈甲基安非他命類為陽性反應，此有長
    榮大學99年5月14日出具之確認報告及臺南縣警察局麻豆分
    局毒品犯罪嫌疑人尿液採驗作業管制紀錄清冊（被告尿液檢
    體編號：099E094）各1紙在卷可參，足見被告確有施用第二
    級毒品甲基安非他命之犯行，應可認定。
四、抗告意旨雖以：抗告人早已不再施用安非他命，原檢驗報告
    結果竟呈現甲基安非他命為36,174ng/ml，其濃度之高，著
    實令人訝異，抗告人亦不知為何出現如此檢驗結果，是否有
    判斷錯誤？尿液是否為抗告人所有？有無遭污染？實有不明
    。再抗告人因相同案件，於99年6月22日亦遭移送地檢署，
    於該案偵查中，再送請長榮大學檢驗，認定抗告人所謂安非
    他命之反應根本「未達法定標準閥值」，有臺南地檢署99年
    度毒偵字第1216號不起訴處分書可參，是上開2份檢驗報告
    ，差距甚大，兩份檢驗結果實有齟齬，實有查明之必要等語
    。惟查：
(一)、抗告人固稱其早已不再施用安非他命，原檢驗報告結果竟呈
    現甲基安非他命36,174ng/ml之結果，其結果令人懷疑等語
    ，然查，抗告人於99年4月28日之警詢筆錄陳稱：「我自98
    年12月份開始向他（即姜亦成、姜姿）購買二級毒品安非
    他命。我向他們2人購買次數太多，已不記得，每次以新台
    幣1千至2千元不等代價購得安非他命1小包。」、「（問：
    你最近一次於何時、地？以何方式施用安非他命毒品？）我
    最後一次是於99年4月19日20時許在臺南縣六甲鄉林鳳營7-1
    1便利超商旁產業道路，我將安非他命置放於玻璃球內，以
    火在其下烘烤，待其昇華成氣體後，施用抵癮。」（見警卷
    第5、10頁）；同日之偵訊筆錄亦供陳：「（問：你有無施
    用安非他命習慣？）有，我已經吃了1年左右，大概是從去
    年年初開始施用安非他命。」等語（見偵查卷第6頁）；嗣
    後於99年4月28日之警詢筆錄並稱：「（問：現警方採擷你
    尿液送驗，你是否同意？）同意（並親自簽名）。」、「（
    問：編號099E094號尿液2瓶是否為你本人親自排放並封籤？
    ）我是在麻豆分局採尿室排放並封籤的。」、並於99年6月
    19日警詢時供承：「（問：你最後一次施用毒品是在何時？
    何地？）是在99年4月25日下午19時許在臺南縣下營鄉○○
    村○鄰○○街26巷25號我的房間內施用。」等語（見警卷第
    22、25頁），足見抗告人確有於99年4月25日施用甲基安非
    他命之情事。是其於99年4月28日經其同意警方採擷尿液送
    驗，並親自排放封籤之編號099E094號尿液，經長榮大學以
    EIA酵素免疫分析法「初步檢驗」，結果呈安非他命類陽性
    反應，再以GC/MS氣相層析質譜儀「複驗確認」，其安非他
    命測出值為2,485ng/ml，甲基安非他命測出值為36,174ng/m
    l，甲基安非他命檢出濃度超出標準閥值濃度甚多，且包含
    最少100ng/ml的安非他命之檢驗結果，應符合其長期施用毒
    品所呈現之結果，而認應無錯誤，且無抗告人所稱「有無判
    斷錯誤？尿液是否為抗告人所有？有無遭污染？」等情，抗
    告人上開所辯即無可採。
(二)、又抗告人復辯稱其因相同案件，於99年6月22日亦遭移送地
    檢署，於該案偵查中，再經採尿檢驗，長榮大學之確認報告
    認定抗告人之安非他命反應「未達法定標準閥值」，有臺南
    地檢署99年度毒偵字第1216號不起訴處分書可參，是上開2
    份檢驗報告，差距甚大，兩份檢驗結果實有齟齬，實有查明
    之必要等語。然查，本件據以聲請觀察、勒戒之檢驗報告，
    其所採集之尿液，係抗告人於99年4月28日經檢察官偵訊後
    ，同意由警方採集尿液所為之檢驗報告，亦有99年4月28日
    偵訊筆錄及99年4月28日警詢筆錄可稽（見偵查卷第6至7頁
    、警卷第22頁），而抗告人所主張之臺南地檢署99年度毒偵
    字第1216號不起訴處分書中所指之檢驗報告書，依該起訴書
    所載，係於「為警實施搜索當日」經警採集尿液，亦即實施
    搜索日為99年6月22日，與本件採驗日期並不相同，自無抗
    告人所稱之2份檢驗報告有所齟齬之情形，是以，亦無重新
    複驗之必要。
(三)、另抗告人就此再辯稱本案裁定所依據之檢驗報告確有疑義，
    自應詳查等語，然如上所述，抗告人已自承其於98年4月25
    日前既已吸食安非他命長達1年以上期間，第一次（99年4月
    25日）之檢驗報告結果經初步檢驗及複驗後均呈甲基安非他
    命陽性反應，自屬無誤，其第二次（即99年6月20日）之採
    驗報告結果縱為「未達法定標準閥值」，亦不得執此據為第
    一次之檢驗報告即有疑義，是其所辯，核無理由，亦附此說
    明。
(四)、再揆諸毒品危害防制條例第20條第1項規定，犯施用第一級
    或第二級毒品之罪者，檢察官應聲請法院裁定，令被告入勒
    戒處所觀察、勒戒，其期間不得逾2月。其目的係在於輔弼
    刑罰之教化及矯正功能，使施用毒品而初受執行觀察、勒戒
    後經認無繼續施用毒品之傾向者，或有繼續施用毒品之傾向
    而經施以強制戒治、交付保護管束期滿者，俱有免受刑事追
    訴及免除刑罰之自新機會。且本條例認施用毒品者具「病患
    性犯人」之特質，除降低施用毒品罪之法定刑外，並採以觀
    察、勒戒方式戒除其身癮及以強制戒治方式戒除其心癮之措
    施，以期達治療之目的，此觀毒品危害防制條例第20條立法
    理由即明，則凡初犯或5年後再犯施用毒品者，應先施以觀
    察、勒戒，以確定是否戒斷其施用毒品之毒癮，是縱長榮大
    學第二份（即99年6月20日）濫用藥物確認報告，經檢驗後
    認為「未達法定標準閥值」，惟本件據以聲請觀察勒戒之第
    一份（即99年4月25日）檢驗報告，已足認抗告人確有施用
    第二級毒品甲基安非他命，自無礙抗告人施用第二級毒品之
    事實，是其前開所辯，尚難憑採。則本件抗告人既有施用第
    二級毒品，依法自應將被告送勒戒處所觀察、勒戒，始得據
    以認定其是否有繼續施用傾向，進而依法為不起訴處分或強
    制戒治處分，是抗告人上開抗辯，實難得免除觀察、勒戒之
    法定事由。
五、綜上，抗告人確有施用第二級毒品情事，應可認定。準此，
    原審准由檢察官之聲請，依毒品危害防制條例第20條第1項
    規定，裁定抗告人令入勒戒處所觀察、勒戒，經核並無不合
    。抗告人猶執上情因而指摘原裁定不當，為無理由，應予駁
    回。
六、據上論斷，應依刑事訴訟法第412條，裁定如主文。
中    華    民    國    99    年    9     月    13    日
                  刑事第四庭    審判長法  官  吳志誠
                                      法  官  羅心芳
                                      法  官  吳森豐
以上正本證明與原本無異。
不得再抗告。
                                      書記官  岑  玢
中    華    民    國    99    年    9     月    13    日

司法院資訊處製作；財團法人民間司法改革基金會備份。
